高雄高等行政法院判決　　　　　　　　　　　　　　　九十一年度訴字第七一一號
　　　　　　　　　　　　　　　.
　　原　　　告　甲○○
　　訴訟代理人　丁○○
　　被　　　告　高雄縣政府
　　代　表　人　乙○○　縣長
　　訴訟代理人　丙○○
右當事人間因就業服務法事件，原告不服行政院勞工委員會中華民國九十一年七月二
十六日勞訴字第○○一八二八八號訴願決定，提起行政訴訟。本院判決如左：
　　主  文
原告之訴駁回。
訴訟費用由原告負擔。
　　事  實
壹、事實概要：
    緣原告依法申請印尼籍外國人ＳＵＰＡＲＭＩ從事監護其母莊蘇貝之工作，於民
    國（下同）八十九年入境，原告未為該外勞依規定辦理居留延展或協助遣送回國
    作業，嗣於九十一年二月十四日行政院勞工委員會所核發之聘僱許可期滿日期，
    亦未辦理展延，致外勞許可失效並留用該外勞持續從事看護其母莊蘇貝之工作，
    案經高雄縣警察局鳳山分局於九十一年二月二十日查獲屬實，該分局遂於九十一
    年三月一日以鳳警外字第○九一○○○○八七三號函移由被告審查屬實，乃依就
    業服務法第五十七條第一款及第六十三條第一項規定，於九十一年三月十五日以
    府勞資字第○九一○○四一○三八號違反就業服務法罰鍰案件處分書處原告罰鍰
    新台幣（下同）十五萬元。原告不服，提起訴願，未獲變更，遂提起本件行政訴
    訟。
貳、兩造聲明：
一、原告聲明求為判決：訴願決定及原處分均撤銷。
二、被告聲明求為判決：駁回原告之訴。
參、兩造之爭點：
甲、原告主張之理由：
一、按「雇主聘僱外國人，不得有下列情事：一、聘僱未經許可，許可失效，或他人
    所申請聘僱外國人。」就業服務法第五十七條第一款定有明文。觀其文義，其主
    觀構成要件係「聘僱外國人」，客觀構成要件乃「未經許可，許可失效或他人所
    申請聘僱之外國人」。又行政機關以人民違反法律規範行為所為之行政處分，原
    皆應符合依法行政之原則，即人民違反法律所定主、客觀處罰要件後，始得加以
    處罰。
二、原告經主管機關准予自八十九年六月二十九日至九十一年二月十四日合法僱用印
    尼籍外勞ＳＵＰＡＲＭＩ，因期間屆至日恰係我國春節連續假期，送返ＳＵＰＡ
    ＲＭＩ之適期機票難以購得，致無法如期遣送其回國，遂容留其至同年月二十日
    始遣送回國。又原告於非假日時因工作之故無暇看護，始須僱請他人代為；而該
    容留時期（六日）皆屬法定國定假日，原告無須再聘請ＳＵＰＡＲＭＩ代勞，徒
    增開支，且亦無非ＳＵＰＡＲＭＩ則不得繼續完成之工作。此容留期間並無聘僱
    ＳＵＰＡＲＭＩ之必要，原告既無聘僱之事實，自非合於本條款之主觀構成要件
    。被告率以原告容留ＳＵＰＡＲＭＩ待返之行為，即認係必有聘僱事實，未免率
    斷。
乙、被告主張之理由：
一、依就業服務法第四十四條規定：任何人不得非法容留外國人從事工作。同法第五
    十七條規定：雇主不得聘僱未經許可、許可失效或他人所申請聘僱之外國人。另
    依外國人聘僱許可及管理辦法第十七條規定：雇主應於所聘僱之外國人聘僱許可
    屆滿前為其辦理手續使其出國。又就業服務法第六十三條第一項規定：違反第四
    十四條或第五十七條第一款規定者，處以新台幣十五萬元以上七十五萬元以下罰
    鍰。原告明知國情於春節期間，國人旅遊必驟增，應可提前購置機票遣送外勞返
    國，原告罔顧事實，一昧主張其係因春節期間機票難買等情，實係卸責之詞。
二、查該外勞每月基本薪資為一五、八四○元，惟於該外勞離台前最後一個月，原告
    支付薪資共一七、九五二元，比平時多出二、一一二元，即四天之工資，若該款
    項為雇主福利恩給，為何不給付整數，這明顯就是假日加班費。又該外勞在台逾
    期居留，未於九十年二月十四日前辦理居留證之展延，卻仍指派該外勞從事工作
    ，該事實原告在警方筆錄均坦承不諱，且簽名捺印，是被告之裁罰並無不當。
　　理  由
一、按「雇主聘僱外國人不得有下列情事：一、聘僱未經許可、許可失效或他人所申
    請聘僱之外國人。」、「違反第四十四條或第五十七條第一款、第二款規定者，
    處新臺幣十五萬元以上七十五萬元以下罰鍰。」分別為就業服務法第五十七條第
    一款及第六十三條第一項前段所明定。次按「人民違反法律上之義務而應受行政
    罰之行為，法律無特別規定時，雖不以出於故意為必要，仍須以過失為其責任條
    件。但應受行政罰之行為，僅須違反禁止規定或作為義務，而不以發生損害或危
    險為其要件者，推定為有過失，於行為人不能舉證證明自己無過失時，即應受處
    罰。」為司法院釋字第二七五號解釋在案。
二、經查，原告依法申請外勞從事看護其母之工作，因該外勞之聘僱期限為八十九年
    二月十四日起至九十一年二月十三日止，原告未依規定辦理居留延展或協助遣送
    回國作業，嗣於九十一年二月十四日行政院勞工委員會所核發之聘僱許可期滿日
    期，亦未辦理展延，致外勞許可失效並留用該外勞持續從事看護其母之工作等情
    ，此有行政院勞工委員會八十九年八月二十五日台八九勞職外字第○六八三二八
    六號函、同年九月七日台八九勞職外字第○六九一六九○號函、高雄縣警察局鳳
    山分局九十一年三月一日鳳警外字第○九一○○○○八七三號函等影本附於原處
    分卷可稽。而原告提起本件訴訟係以其聘僱之外勞許可屆滿時，適值春節期間機
    票難求，以致容留該外勞至九十一年二月二十日始遣送回國，期間未有繼續聘僱
    之情形，被告以原告違反就業服務法第五十七條第一款之規定處罰，自有未合等
    語，資為爭執。
三、惟查，原告聘僱許可失效之外勞ＳＵＰＡＲＭＩ從事看護其母之工作乙節，據原
    告於警訊時陳稱：「（印尼外勞ＳＵＰＡＲＭＩ居留期限）至九十一年二月十四
    日止。」、「（該名外勞於九十一年二月十四日起）在高雄縣彌陀鄉○○路四之
    一號及監護莊蘇貝。」等語。而證人即外勞ＳＵＰＡＲＭＩ於警訊時亦稱：「我
    在工作許可到期後，因訂不到離台機票，而留在雇主甲○○家中繼續從事監護其
    母親的工作。」、「最後這個月薪資有新台幣一萬七千九百五十二元。」等語。
    綜上原告及證人所述本件外勞ＳＵＰＡＲＭＩ於違法居留期間，仍繼續為原告從
    事看護其母親之工作，且該外勞每月基本薪資為一五、八四○元，惟於該外勞離
    台前最後一個月，原告支付薪資共一七、九五二元，比平時多出二、一一二元，
    若該款項為雇主福利恩給，依常情應為給付整數，足見上開多出之款項應係原告
    違法繼續雇用所給付之薪資。參以原告於本院言詞辯論期日亦自承：「．．．縣
    政府表示依據筆錄表示雇主有多發六、七天薪資，但是原告認為這是合理的，女
    傭沒有辦法出境在雇主家幫忙作一點事情，給一點小費是合理的．．．」等語。
    益證原告於九十一年二月十四日聘僱外勞許可期限屆滿，仍留用該外勞。是原告
    主張聘僱外勞許可期限屆滿，未繼續聘僱該外勞，委無足採。原告另主張因上開
    聘僱許可屆滿時，適逢春節假期，因而該外勞才延至二月二十日返鄉云云。然按
    就業服務法第五十七條第一款明文禁止聘僱未經許可、許可失效或他人所申請聘
    僱之外國人從事工作，旨在保障本國國民工作權、維持社會秩序而避免妨礙本國
    人之就業機會、勞動條件、國民經濟發展及社會安定，故針對聘僱外國人從事工
    作，立法採申請許可制，此揆諸同法第四十二條之規定即明。而本件外勞雖經原
    告合法申請來台工作，惟其聘僱許可期間已屆滿，該許可已失效，原告仍擅予僱
    用，則本件應符合就業服務法第五十七條第一款聘僱許可失效之外國人從事工作
    之情形，原告所稱因適逢春節假期，致逾期遣送外勞返國乙節，並不得執為本件
    免責之依據。再者，依據行政院勞工委員會八十九年九月七日台八九勞職外字第
    ○六九一六九○號函所核發原告之聘僱許可說明三載明：「‧‧‧三、聘僱許可
    有效期限屆滿日前六十日期間內，台端如有繼續聘僱該外國人之必要時，應檢具
    相關文件向本會申請展延聘僱許可，逾期者，不予許可。」是原告就其所聘僱之
    外勞許可期限屆滿，應依法辦理展延，自難諉為不知，其未辦理展延，仍繼續留
    用聘僱許可失效之外勞，縱無故意亦難謂無過失，揆諸首揭司法院解釋意旨，被
    告以原告違反就業服務法第五十七條第一款之規定，依第六十三條第一項前段規
    定予以科處罰鍰十五萬元，並無違誤。
四、綜上所述，原告主張既不足取，其未辦理展延，仍繼續留用聘僱許可失效之外勞
    ，被告以原告違反就業服務法第五十七條第一款之規定，依第六十三條第一項前
    段規定予以科處罰鍰十五萬元，並無違誤。訴願決定予以維持，亦無不合。原告
    起訴求為撤銷，為無理由，應予駁回。
五、據上論結，本件原告之訴為無理由，依行政訴訟法第一百九十五條第一項後段、
    第九十八條第三項前段，判決如主文。
中　　　華　　　民　　　國    九十一　　年　    十二　　月　　　四　　　日
                              高雄高等行政法院第一庭
                                          審判長法官　陳光秀
                                          法      官　楊惠欽
                                          法      官　李協明
右為正本係照原本作成。
如不服本判決，應於判決送達後二十日內向本院提出上訴書狀，其未表明上訴理由者
，應於提起上訴後二十日內向本院提出上訴理由書（須按對造人數附繕本）；如於本
判決宣示或公告後送達前提起上訴者，應於判決送達後二十日內補提上訴理由書（須
附繕本）。未表明上訴理由者，逕以裁定駁回。
提起上訴應預繳送達用雙掛號郵票七份（每份三十四元）。
中　　　華　　　民　　　國    九十一　　年　    十二　　月　　　四　　　日
                                          法院書記官  蔡玫芳
